臺灣高等法院高雄分院刑事判決　　　　　九十一年度上易字第二八六號
　　上　訴　人
　　即　被　告　丙○○
右上訴人因傷害案件，不服臺灣屏東地方法院九十年度易字第一四八二號中華民國九
十一年一月十日第一審判決（起訴案號：臺灣屏東地方法院檢察署九十年度偵字第六
八０三號），提起上訴，本院判決如左：
      主      文
原判決撤銷。
丙○○傷害人之身體，累犯，處拘役拾日，如易科罰金，以佰元折算壹日。
      事      實
一、丙○○於民國八十三年間，曾犯殺人未遂罪，經本院判處有期徒刑五年二月確定
    ，於八十八年九月十三日執行完畢，仍不知悔改。於九十年四月二十八日凌晨四
    時十分許，因先前向警方檢舉超商擺設電玩之問題，遭不詳姓名年籍之人毆打，
    並懷疑警方未予處理，因而心生不滿，遂在屏東縣萬丹分駐所值班台前大聲喧嘩
    ，質問警方為何不取締電玩，適有住於該分駐所附近之乙○○釣魚後返家，聽見
    有人在該分駐所前大聲喧嘩，便前往察看發生何事，丙○○因視力有障礙，誤認
    乙○○即是先前毆打他之人，竟基於傷害之犯意，徒手揮拳毆打乙○○之臉部，
    致乙○○受有鼻骨骨折之傷害。
二、案經乙○○訴由台灣屏東地方法院檢察署檢察官偵查起訴。
      理      由
一、訊據上訴人即被告丙○○承認有毆打告訴人乙○○，惟矢口否認有何傷害犯行，
    辯稱：是乙○○與另外一人打我，我是基於自衛才還手，乙○○是電動玩具店的
    老闆，他不滿我去警察局檢舉他的超商放電動玩具才跟另外一個人打我，我是自
    衛才還手等語。
二、惟查前開事實，業據告訴人乙○○於偵查中、原審及本院指訴綦詳，並有財團法
    人屏東基督教醫院出具之診斷證甲書一紙在卷可稽。又證人即萬丹分駐所當日值
    班警員林玟吉於偵查中證述：當時是凌晨四點左右，我有在場，是丙○○到派出
    所報案說中日超商有賭博電玩，且他在中日超商輸了一千五百元，看我要不要處
    理，我就叫備勤的章宏隆前往處理，丙○○他們有過去，我當時在值班，他們之
    後又回派出所，丙○○因有喝酒，在分駐所大聲喧嘩，又走到道路上，我們帶他
    進分駐所休息，他不願意，丙○○在值班台前面，乙○○之後過來值台前面，丙
    ○○手就揮過去，打到乙○○等語（見偵查卷第十一頁反面、第十二頁）。於本
    院調查中又證述：章宏隆有帶被告去中日超商查看，他們查完後又回派出所，據
    章警員說超商內有擺設電玩，但沒有插電，沒有營業行為，所以無法取締。當時
    被告有喝酒，他說為何警察不取締，然後乙○○才到派出所，我不知道乙○○來
    派出所作何事，因為被告當時吵得很大聲，他可能是過來看看發生什麼事情，當
    時告訴人問我們發生什麼事，當時我站在值班檯裡面，被告站在值班檯前面，告
    訴人站在被告的右手邊，被告聽到告訴人開口，就拳頭朝外由下往上打到告訴人
    的鼻子等語（見本院九十一年三月二十七日訊問筆錄）。另證人即警員章宏隆於
    本院調查中證述：當時我有陪被告去中日超商取締電玩，中日超商雖有擺設三台
    電玩，但沒有插電，也沒有人在玩，因為沒有營業行為，所以我們沒有取締，而
    且我當時有問超商的店員被告有無在該店打電玩，店員說被告沒有在那裡玩電玩
    ，當時被告也說他沒有玩。因我認為沒有辦法取締，被告就跑到附近的公共電話
    亭，打電話向總局檢舉，說我們不去取締，我回派出所，總局的人打電話來，說
    我們分駐所沒有過去中日超商取締電玩，我聽了林玟吉說之後，我打電話去總局
    問是何人報案，總局的人說是丙○○，我就到中日超商將被告帶來派出所，這段
    時間被告有無被人打我並不清楚，被告在派出所有打告訴人。告訴人以前是萬丹
    鄉萬安鄉的村長，中日超商不是他開的，當天被告在派出所吵得很大聲。在派出
    所內並沒有人打被告，被告誤以為告訴人就是在超商門口打他的人，所以聽告訴
    人在值班檯前面問到底發生什麼事情時，就出手打告訴人，由上往下出手打告訴
    人等語（同上筆錄）。由以觀之，被告當時在萬丹分駐所內並未遭受任何人毆打
    ，至為甲確。足見被告所辯：其因被告訴人及另外一人毆打為了自衛始還手打到
    告訴人云云，無非卸責之詞，不足採信。本件事證甲確，被告之犯行，堪以認定
    。
三、核被告傷害告訴人身體之行為，係犯刑法第二百七十七條第一項之傷害罪。又被
    告曾於八十三年間，因犯殺人未遂罪，經本院判處有期徒刑五年二月確定，於八
    十八年九月十三日執行完畢之事實，已經被告供甲在卷，並有台灣高等法院被告
    全國前案紀錄表在卷可稽。茲於執行完畢後，五年以內再犯本件有期徒刑以上之
    本罪，為累犯，應依刑法第四十七條規定加重其刑。
四、原審予以被告論科，固非無見，惟查告訴人因遭被告毆打，受有鼻骨骨折之傷害
    ，有財團法人屏東基督教醫院診斷證甲書一紙在卷可考。而被告於九十年四月廿
    八日凌晨四時十分許，遭不詳姓名之人毆打，受有右臉部（二．五公分）、左臉
    部（三公分）、挫傷瘀腫、鼻部挫傷瘀腫（三公分）、鼻出血之傷害，亦有其提
    出之新林診所診斷證甲書一紙在卷可按。而原判決事實欄於記載告訴人所受之傷
    勢時，一併將被告所受傷勢，誤載為告訴人所受之傷害，即有認定事實錯誤之違
    失，自有未合。被告上訴意旨，否認犯罪，固無足取。然原判決既有上述可議，
    自應由本院將原判決撤銷改判。審酌被告係視障之人，視力欠佳，有殘障手冊影
    本在卷可考，茲因檢舉超商擺設電玩，被不詳姓名之毆打，誤認告訴人是先前毆
    打他之人，一時失慮，觸犯刑章等一切情狀，量處拘役三十日，並諭知如易科罰
    金，以三百元折算一日。
據上論斷，應依刑事訴訟法第三百六十九條第一項前段、第三百六十四條、第二百九
十九條第一項前段，刑法第二百七十七條第一項、第四十七條、第四十一條第一項前
段，罰金罰鍰提高標準條例第一條前段、第二條，判決如主文。
本案經檢察官邱榮藏到庭執行職務。
中    華    民    國     九十一     年       四       月    二十五     日
                              臺灣高等法院高雄分院刑事第三庭
                                  審判長法官  周賢銳
                                        法官  陳中和
                                        法官  謝宏宗
右正本證甲與原本無異。
不得上訴。
                                      書記官  王秀娟
中    華    民    國     九十一     年       四       月     二十九     日
附錄：本判決論罪科刑法條：
刑法第二百七十七條第一項
傷害人之身體或健康者，處三年以下有期徒刑，拘役或一千元以下罰金。
                                                                   Ａ
